臺灣苗栗地方法院民事簡易判決　　　　 　　　　　　九十三年度苗簡字第三０二號
　　原　　　告　甲○○○保險股份有限公司
　　法定代理人　乙○○
　　訴訟代理人　戊○○
　　被　　　告　中嘉交通有限公司
　　法定代理人　丙○○
　　訴訟代理人　丁○○
　　被　　　告　己○○
右當事人間請求侵權行為損害賠償事件，本院於民國九十三年七月六日言詞辯論終結
，判決如下：
    主    文
原告之訴駁回。
訴訟費用由原告負擔。
    事實及理由
甲、兩造之聲明及陳述要旨
一、原告方面︰
（一）聲明：被告應連帶給付原告新臺幣（下同）十八萬五千元，及自起訴狀繕本送
      達翌日起至清償日止，按年息百分之五計算之利息。
（二）陳述︰被告己○○於民國九十一年八月二十九日下午十五時三十分，駕駛被告
      中嘉交通汽車有限公司（下稱「被告中嘉公司」）所有車牌號碼︰五Ｊ—七八
      二號曳引車，在苗栗縣通霄鎮省道臺一線北上一二九公里處前，因超車不慎，
      致撞損原告所承保、訴外人曾靜秋所有而由另一訴外人余峻榕駕駛之車牌號碼
      ︰二Ｔ—七三七九號自用小客車（下稱「系爭小客車」），維修費用共計十八
      萬五千元，業經原告基於保險責任賠付曾靜秋，因此依保險法第五十三條之規
      定，對被告取得代位求償權，爰依民法第一百八十四條第一項、第一百八十八
      條第一項、保險法第五十三條之規定提起
      本件訴訟。
（三）證據︰提出原告公司查案紀錄單、理賠計算書、行車執照、估價單、統一發票
      影本等件為證。
二、被告中嘉公司方面︰
（一）聲明︰駁回原告之訴。
（二）陳述︰被告己○○並無過失，故被告二人不應賠償。
三、被告己○○方面︰經合法通知，未於言詞辯論期日到場，亦未提出任何書狀作何
    聲明或陳述以供本院審酌。
四、本院依職權囑託臺灣省竹苗區車輛行車事故鑑定委員會鑑定，及向苗栗縣警察局
    通霄分局埔口派出所調取上開事故之資料，並詢問證人古俊麟。
乙、得心證之理由
一、被告己○○經合法通知，無正當理由未於言詞辯論期日到場，核無民事訴訟法第
    三百八十六條各款所列事由，爰依原告之聲請，由其一造辯論而為判決，合先敘
    明。
二、按民法第二百七十五條規定連帶債務人中之一人受確定判決，而其判決非基於該
    債務人之個人關係者，為他債務人之利益亦生效力，故債權人以各連帶債務人為
    共同被告提起給付之訴，被告一人提出非基於其個人關係之抗辯有理由者，對於
    被告各人即屬必須合一確定，自應適用民事訴訟法第五十六條第一項之規定，最
    高法院著有三十三年上字第四八一○號判例，可資參照。被告中嘉公司否認被告
    己○○有過失之抗辯若成立，則被告己○○亦無庸負何損害賠償責任，故被告中
    嘉公司之上開抗辯，並非基於其個人關係，揆諸前揭判例，其抗辯亦視為被告己
    ○○所提出之抗辯，從而被告己○○縱經合法送達而無正當理由未到庭，亦未提
    出書狀作何聲明或陳述以供本院審酌，仍無民事訴訟法第二百八十條第三項視同
    自認規定之適用餘地。
三、原告主張︰被告己○○於九十一年八月二十九日下午十五時三十分，駕駛被告中
    嘉公司所有車牌號碼︰五Ｊ—七八二號曳引車，在苗栗縣通霄鎮省道臺一線北上
    一二九公里處前，與原告所承保之系爭小客車發生交通事故，而致系爭小客車受
    損等事實，為被告所不爭執，復有原告提出而被告不爭執其真正之行車執照、估
    價單、統一發票影本為證，應堪信為真實。
四、本件之爭點在於系爭小客車之受損，是否因被告己○○超車不當所造成？按當事
    人主張有利於已之事實者，就其事實有舉證之責任，民事訴訟法第二百七十七條
    前段定有明文。原告主張本件交通事故係因被告己○○超車不當致系爭小客車被
    撞損，自應由原告負舉證責任。而原告提出之證明方法無非以：原告公司之查案
    記錄單及理賠計算書、系爭小客車之行車執照及車損估價單、統一發票等影本為
    據。然查：
（一）原告公司之汽車保險理賠計算書關於保險金額之計算、系爭小客車之車損估價
      單、統一發票等影本，僅能證明原告業已賠付系爭小客車所有人之數額；至於
      行車執照亦僅能證明車輛所有權之歸屬。該等證據均不足以證明被告己○○就
      前開交通事故有何可歸責之事由。
（二）查：本件交通事故係因系爭小客車之駕駛人余峻榕超車不當而撞上被告己○○
      所駕駛之曳引車，致系爭小客車失控撞上安全島造成車損等事實，業據證人即
      事發後至現場處理之警員古俊麟到庭結證屬實，且有兩造不爭執真正之古俊麟
      報告書明載：「當時處理時，警員古俊麟曾詢問雙方當事人交故情形，當時『
      余峻榕先生向警員及己○○先生自述坦承係因超車不當』而撞上被告己○○所
      駕駛5J-782 號營業曳引車第五輪（輪胎破裂），導致2T-7379號自小客車失控
      撞上安全島……」等字樣（卷第三十六頁），及本院依職權調閱經雙方駕駛人
      余峻榕、己○○簽名確認之警局製作之道路交通事故處理紀錄登記簿（卷第三
      十七頁）內「肇事經過」欄記載：「一、甲方（指余峻榕）於上述時地因『超
      車不當』於上地與乙車（指曳引車）發生碰撞，致乙車第五輪車輪破裂，甲方
      車頭、車尾全毀。二、雙方私下達成和解，甲方賠付乙方新臺幣參仟元整」等
      字義明確，且原告提出其公司之「汽車險賠案查案記錄單」（卷第七頁）關於
      「憲警單位記載內容」欄所記載之內容，亦與該事故處理紀錄登記簿（卷第三
      十七頁）記載之內容相符，復有本件交通事故現場圖（卷第三十七頁）可資佐
      證。足見前述交通事故的肇事原因係可歸責於系爭小客車駕駛人余峻榕超車不
      當之事由所引起甚明。原告主張係因被告己○○的超車不當所引起乙節，顯與
      上開事證不符。
（三）又查，原告提出其公司之汽車保險理賠計算書（卷第八頁）內關於理賠內容說
      明欄記載：「保車（指系爭小客車）於路口『迴轉不慎』與直行曳引車發生碰
      撞，經職查明無誤」等詞，觀之原告研析本件之肇事原因「迴轉不慎」與前述
      「超車不當」雖有不同，但其可歸責之事由均在系爭小客車之駕駛人「余峻榕
      」則並無不同，益證本件交通事故被告己○○並無可歸責之事由至明。
（四）綜上各節參互以觀，原告主張系爭小客車之受損，是因被告己○○超車不當所
      造成乙節，難信為真實。
五、綜上所述，原告所提出之證據無法證明被告己○○就系爭小客車之受損有何可歸
    責之事由，被告己○○即無賠償系爭小客車損害之義務，其僱用人即被告中嘉公
    司當然也無連帶賠償責任可言。從而原告本於代位求償權，訴請被告二人連帶賠
    償其已賠付給系爭小客車所有人之損害金及其法定遲延利息如原告聲明所示，為
    無理由，應予駁回。
六、本件事證已臻明確，兩造其餘攻擊防禦方法及舉證，經核與判決結果並無影響，
    爰不另一一論述，併此敘明。
七、結論：原告之訴為無理由，依民事訴訟法第四百三十六條第二項、三百八十五條
    第一項前段、第七十八條，判決如主文。
中　　　華　　　民　　　國　　九十三　　年　　　八　　　月　　  三  　　日
                                  苗栗簡易庭法　官 伍偉華
正本證明與原本無異。
如對本判決上訴，請於本判決送達後二十日內向本院提出上訴狀。
                                        法院書記官 鄭永媚
中　　　華　　　民　　　國　　九十三　　年　　　八　　　月　　  三  　　日
